臺灣臺南地方法院刑事判決　　　　　　　 96年度訴字第873號
公　訴　人　臺灣臺南地方法院檢察署檢察官
被　　　告　乙○○
上列被告因違反毒品危害防制條例案件，經檢察官提起公訴（96
年度毒偵字第1472號），被告於本院準備程序進行中，就被訴事
實為有罪之陳述，經本院合議庭裁定由受命法官獨任進行簡式審
判程序，本院判決如下：
    主  文
乙○○施用第一級毒品，累犯，處有期徒刑壹年貳月，減為有期
徒刑柒月。
    事  實
一、乙○○前有多項違反肅清煙毒條例、麻醉藥品管理條例、毒
    品危害防制條例等案件，最近一次係於民國93年間因施用第
    一級、第二級毒品案件，經本院於93年9月27日以93年度訴
    字第894號判決分別判處有期徒刑1年及有期徒刑6月，於93
    年10月12日確定；又因竊盜案件，經本院於94年2月14日以
    93年度易字第816號判決判處有期徒刑4月，於94年3月19 日
    確定。上開各罪並經本院以94年度聲字第838號裁定合併定
    應執行有期徒刑1年8月，於94年7月11日確定，於93年12 月
    14日入監執行，於95年4月20日因縮短刑期假釋出監，於假
    釋中付保護管束，至95年7月20日執行完畢，竟不知悛悔。
二、乙○○前於88年間，因施用毒品案件，經本院於88年1月27
    日以88年度毒聲字第261號裁定令入勒戒處所觀察、勒戒後
    ，認有繼續施用毒品傾向，本院復於88年5月10日以88年度
    毒聲字第1433號裁定令入戒治處所施以強制戒治，經戒治滿
    3月，其成效經評定為合格，無繼續戒治之必要，本院於88
    年9月18日以88年度毒聲字第2780號裁定停止強制戒治，所
    餘戒治期間並付保護管束，於89年12月7日期滿，經臺灣臺
    南地方法院檢察署檢察官於90年1月31日以90年度戒毒偵字
    第11號為不起訴處分，經確定在案。詎仍未戒除毒癮惡習，
    於93年間又施用第一級、第二級毒品案件，經本院於93年11
    月22日以93年度訴字第894號分別判處有期徒刑1年及有期徒
    刑6月，應執行有期徒刑1年4月確定，於95年4月20日假釋出
    監，復又基於施用第一級毒品海洛因之犯意，自出監後之某
    日時起至95年10月22日上午11時30分採尿時回溯前26小時之
    某時點止，持續在其位於台南縣新市鄉大洲村大洲79號之4
    住處等處，施用第一級毒品海洛因多次，因參加臺灣臺南地
    方法院檢察署之毒品減害計畫替代療法，而由臺灣臺南地方
    法院檢察署檢察官於96年1月12日以95年毒偵字第2337號為
    緩起訴處分（緩起訴期間為95年10月23日至96年10月22日）
    。然仍未認清毒品戕害身心之惡，徹底戒除毒癮惡習，竟基
    於施用第一級毒品海洛因之犯意，於96年4月8日下午約3、4
    時許，在上開住處房間內，將第一級毒品海洛因摻水置於針
    筒內以注射方式施用。嗣於同年月11日上午9時30分許，至
    臺灣臺南地方法院檢察署觀護人室報到，經採尿送驗，被告
    尿液中確呈有第一級毒品海洛因代謝之鴉片類及嗎啡陽性反
    應，而查悉前情。
二、案經臺灣臺南地方法院檢察署觀護人室向臺灣臺南地方法院
    檢署檢察官告發後偵查起訴。
    理  由
一、本案被告所犯毒品危害防制條例第10條第1項之施用毒品罪
    ，非死刑、無期徒刑或最輕本刑有期徒刑3年以上之罪，亦
    非高等法院管轄第一審案件，且於96年8月14日進行準備程
    序進行中，被告先就被訴事實為有罪之陳述，經告知被告簡
    式審判程序之旨，並聽取檢察官及被告之意見後，本院合議
    庭裁定進行簡式審判程序，是本案之證據調查，依刑事訴訟
    法第273條之2規定，不受同法第159條第1項、第161條之2、
    第161條之3、第163條之1及第164條至第170條規定之限制，
    合先敘明。
二、上開犯罪事實，業據被告於本院審理時坦承於上開時間、地
    點施用第一級毒品海洛因等情不諱，且被告於96年4月11日
    至臺灣臺南地方法院檢察署觀護人室報到，經採集其尿液送
    驗，結果確呈有毒品海洛因代謝之鴉片類、嗎啡陽性反應一
    節，有臺灣臺南地方法院檢察署受保護管束人（被告）尿液
    檢體監管紀錄表、觀護人室採尿交辦單及臺灣檢驗科技股份
    有限公司於96年4月30日出具濫用藥物尿液檢驗報告等資料
    均附卷足稽。此外，戒毒者，參與接受美沙酮替代療法治療
    ，在服用美沙酮後進行採尿檢驗，經酵素免疫分析法及氣象
    層析質譜儀法進行篩檢並不會檢驗出鴉片類、嗎啡陽性反應
    部分，亦有行政院衛生署嘉南療養院於96年7月18日以嘉南
    兒字第0960003830號函覆甚詳，足認被告前開自白與事實相
    符，應可採信。
三、92年7月9日新修正之毒品危害防制條例刪除「2犯」及「3犯
    」之規定，一改修法前繁雜之處遇程序，僅將施用毒品者簡
    化區分為初犯、再犯，並認施用毒品者係屬病患性犯人，以
    觀察、勒戒戒除其身癮，並以強制戒治去除其心癮。經觀察
    、勒戒或強制戒治執行完畢釋放後，若係5年後再犯該條例
    第10條施用毒品罪者，與同條例第20條第1項、第2項關於「
    初犯」之處理方式相同，檢察官應先聲請法院裁定令被告入
    勒戒處所觀察、勒戒，並視有無繼續施用毒品傾向，決定應
    予釋放、為不起訴之處分，或應聲請法院裁定令入勒戒處所
    強制戒治；若係5年內「再犯」同條例第10條施用毒品罪者
    ，依同條例第23條第2項規定，檢察官則應依法追訴。且觀
    諸該條例第20條第3項之修正理由：「觀察、勒戒或強制戒
    治5年後再犯者，顯見前所實施之觀察、勒戒或強制戒治已
    足以遮斷其施用毒品之癮，為期自新及協助其戒除毒癮，對
    此5年後再犯者，爰明定仍適用初犯之規定，先經觀察、勒
    戒、強制戒治之程序。」及同條例第23條第2項之修正理由
    ：「為配合簡化施用毒品犯之刑事處遇程序，並鑑於經觀察
    、勒戒或強制戒治執行完畢釋放後5年內再犯者，其再犯率
    甚高，原據以實施之觀察、勒戒及強制戒治既已無法收其實
    效，自應施以刑事處遇。」，顯然如施用毒品者係前經觀察
    、勒戒或強制戒治等治療程序執行完畢5年後，始再施用毒
    品之「初犯」，因前所執行之觀察、勒戒或強制戒治已足收
    戒除毒癮之效，自應重新執行觀察、勒戒或強制戒治等治療
    程序，並於治療程序執行完畢後，由檢察官為不起訴處分，
    毋庸對之追訴處罰；反之，在「再犯」之情形，因其先前所
    為治療程序顯未能收戒斷毒癮之效，且考量施用毒品者之再
    犯率偏高，乃簡化其刑事處遇程序，而逕予追訴處罰，不再
    施以治療程序。參酌上開立法理由，修正毒品危害防制條例
    就施用毒品者，祇於「初犯」及「5年後再犯」二種情形，
    有其追訴條件之限制，即須於初犯經觀察、勒戒或強制戒治
    釋放後，5年內均無施用毒品之行為，始能認其前所實施之
    觀察、勒戒或強制戒治已足遮斷毒癮，而得於5年後再犯時
    ，再予適用初犯之規定，重行觀察、勒戒等程序。倘5年內
    已經再犯，被依法追訴處罰，縱其第3次（或第3次以上）施
    用毒品之時間在初犯釋放5年以後，即與「5年後再犯」之情
    形有別，且因已於「5年內再犯」，顯見其再犯率甚高，原
    實施觀察、勒戒或強制戒治，已無法收其實效，而無5年戒
    斷期之存在，自無再經觀察、勒戒及強制戒治之必要，應由
    檢察官逕行起訴，始符新法修正之本旨（參見最高法院95年
    度臺非字第59號判決及95年第7次刑事庭會議決議）。經查
    ，被告因施用毒品，而有事實欄所載之矯治及科刑紀錄，有
    臺灣高等法院被告前案紀錄表（含入出監資料）、上開刑事
    判決書、不起訴處分書及緩起訴處分書在卷可考。逵諸前開
    規定與說明，本件被告於上開時、地施用第一級毒品之犯行
    ，已屬3犯毒品危害防制條例第10條第1項之罪，本件事證明
    確，被告犯行洵堪認定。
四、查海洛因依其成癮性、濫用性及對社會危害性之程度，已為
    毒品危害防制條例第2條第2項第1款列為第一級毒品。是被
    告施用第一級毒品海洛因之行為，係犯同條例第10條第1項
    之施用第一級毒品罪。被告持有第一級毒品海洛因之行為，
    意在供己施用，故持有之低度行為，應為施用之高度行為所
    吸收，不另論罪。另查被告有如事實欄所載犯罪判決執行情
    形，有前開紀錄表在卷可按，其於執行完畢後5年內再犯本
    件法定本刑為有期徒刑以上之罪，為累犯，依法加重其刑。
    爰審酌被告前因施用毒品經送觀察、勒戒及強制戒治之治療
    程序，甚而受科刑處分後，猶未認清毒品戕害身心之惡，仍
    沈溺毒癮中而未戒絕革除惡習，竟再為本案犯行，顯然其意
    志力甚為薄弱，迄未戒除毒癮，惟兼衡被告施用毒品犯行，
    性質上屬為傷害其個人身心健康行為，及犯後坦承犯行等一
    切情狀，量處如主文所示之刑。
五、末查，被告前開施用毒品犯罪之時間，係在96年4月24日之
    前，經核合於中華民國九十六年罪犯減刑條例所定減刑條件
    ，應依該例減其宣告刑2分之1。
據上論斷，應依刑事訴訟法第273條之1第1項、第299條第1項前
段，毒品危害防制條例第10條第1項，刑法第11條前段、第47條
第1項，刑法施行法第1條之1，中華民國九十六年罪犯減刑條例
第2條第1項第3款、第7條，判決如主文。
本案經檢察官甲○○到庭執行職務。
中　　華　　民　　國　　96　　年　　8 　　月　　24　　日
　　　　　　　　　刑事第十二庭  法　官　程克琳
以上正本證明與原本無異。
如不服本判決，應於判決送達後10日內，向本院提出上訴狀。
　　　　　　　　　　　　　　　　書記官　曾美滋
中　　華　　民　　國　　96　　年　　8　 　月　　24　　日
【附錄本案論罪科刑法條】
毒品危害防制條例第10條第1項：
施用第一級毒品者，處6月以上5年以下有期徒刑。
